【裁判字號】    89,上訴,1490
【裁判日期】    900410
【裁判案由】    公共危險等
【裁判全文】
臺灣高等法院臺南分院刑事判決            八十九年度上訴字第一四九號    Ｇ
      上  訴  人  臺灣雲林地方法院檢察署檢察官
      被      告  甲  ○  ○
      選任辯護人  林  永  山
右上訴人因被告公共危險等案件，不服臺灣雲林地方法院八十九年度訴字第一五號
中華民國八十九年九月二十七日第一審判決（起訴案號：臺灣雲林地方法院檢察署八
十九年度偵字第五三八號），提起上訴，本院判決如左：
      主      文
上訴駁回。
      理      由
一、公訴意旨略以：被告甲○○於民國八十九年一月廿四日二十三時三十分許，與友
    人乙○○等人，共同至雲林縣西螺鎮○○里○○路二二七號「佳倫茶藝館」一一
    三號包廂飲酒，並召七位女侍服務陪酒，席間因被告甲○○對女侍毛手毛腳，致
    女侍紛紛離席，翌日即同年月二十五日凌晨二時二十分許，被告甲○○因心生不
    滿，即至一一五號女侍休息包廂內點燃沙發而縱火，隨後步行至櫃檯，將置於櫃
    檯之女侍名冊撕毀〔毀損部分未據告訴〕丟棄於地上，茶藝館服務生己○○見狀
    ，即上前制止，並請被告甲○○離去，而己○○此時亦發現該包廂內起火，即與
    另一服務生戊○○持滅火器將火勢撲滅，該茶藝館始未燒燬。嗣被告甲○○與佳
    倫茶藝館負責人丙○○商談和解時，竟謊稱自己叫林東海，而於和解時應允賠償
    新台幣〔下同〕五十萬元，並於和解書上偽造「林東海」之署押，及在出生年月
    日欄寫為「四九、三、九」，與其實際出生年月日為四十九年三月八日不符，而
    偽造該同意書，並以林東海名義，偽造發票日及到期日均為八十九年一月廿六日
    ，面額為五十萬元之本票一紙交付與丙○○，足以生損害於丙○○，因認被告甲○○涉犯刑法第一百七十三條第三項、第一項之放火燒燬現有人所在之建築物未
    遂罪嫌，同法第二百十六條、第二百十條之行使偽造私文書罪嫌，及同法第二百
    零一條第一項之偽造有價證券罪嫌云云。
二、按犯罪事實應依證據認定之，無證據不得推定其犯罪事實；不能證明被告犯罪者
    ，應諭知無罪之判決，刑事訴訟法第一百五十四條、第三百零一條第一項分別定
    有明文。又告訴人之告訴，係以被告受刑事訴追為目的，是其陳述是否與事實相
    符，仍應調查其他證據以資審認；認定不利於被告之事實，須依積極證據，茍積
    極證據不足為不利於被告事實之認定時，即應為有利於被告之認定，更不必有何
    有利之證據，最高法院著有五十二年台上字第一三００號、三十年上字第八一六
    號判例可循。
三、本件公訴人認被告甲○○涉有前項公共危險等罪嫌，無非係以被告甲○○於八十
    九年一月廿四日二十三時三十分許，與友人乙○○等人至佳倫茶藝館一一三號包
    廂飲酒，並召女侍服務陪酒，席間因被告甲○○對女侍毛手毛腳，致女侍離席，
    翌日即同年月二十五日凌晨二時二十分許，被告甲○○因心生不滿，即至一一五
    號女侍休息包廂內點燃沙發而縱火，隨後並步行至櫃檯，將置於櫃檯之女侍名冊
    撕毀丟棄地上，該茶藝館服務生己○○見狀制止，並請被告甲○○離去，己○○
    此時亦發現該包廂內起火，即與服務生戊○○持滅火器將火勢撲滅。嗣被告甲○○與佳倫茶藝館負責人丙○○商談和解時，竟謊稱自己叫林東海，而於和解書偽
    造「林東海」之署押，及在出生年月日欄寫為「四九、三、九」，與其實際出生
    年月日四十九年三月八日不符，而偽造該同意書，並以林東海名義，偽造一紙發
    票日及到期日均為八十九年一月廿六日，面額為五十萬元之商業本票一紙交與丙○○，並依據證人己○○、戊○○指證：在未發現一一五號包廂燃燒之前，有看
    見被告甲○○從該包廂裡面出來，五分鐘之後，該包廂即起火燃燒云云；證人乙○○亦證稱：剛開始飲酒唱歌氣氛和樂，喝到最後被告甲○○已有醉意，就對陪
    侍小姐做出過分之動作，剛開始有七位小姐，最後只剩二位，後來被告甲○○要
    求全部小姐回到一一三號包廂，均不見小姐返回，甲○○則離開一一三號包廂後
    ，約十秒後伊則走向大門等候甲○○，均未見甲○○本人，後來看見甲○○在大
    廳與服務生爭吵，伊問服務生發生什麼事，服務生稱因為甲○○將置於服務台之
    小姐名冊撕毀並丟在地上，當時未看見甲○○縱火，但有看見服務小姐很驚怕從
    裡面跑到外面．．．伊當時在佳倫茶藝館內有看見簽署〔和解書、及本票〕情形
    ，伊於四時三十分進入佳倫茶藝館內看見甲○○、丙○○及三名服務生均坐於大
    廳內，並飲用礦泉水，伊聽二方協調要私下和解，甲○○說他沒有錢，伊提議將
    甲○○所有之砂石車賣掉來償還，雙方達成和解，因甲○○未帶身分證，伊就與
    丙○○前往甲○○住所，並經由甲○○父親之同意進入住宅找尋甲○○之身分證
    ，經四處尋找仍未尋獲，丙○○就打電話叫服務生將甲○○載到住宅欲找其身分
    證，甲○○到住宅均未尋獲．．．甲○○簽署同意書及本票，伊均在現場，整個
    協調過程伊均目睹並參與，伊在現場時未看見有強迫之手段脅迫簽署同意書及本
    票等情，為被告甲○○涉犯上揭公共危險等罪嫌之論據。
四、訊據被告甲○○於警訊、偵查、原審法院及本院審理時，均堅決否認有前揭犯行
    ，辯稱略以：一一五號廂房若係被告甲○○縱火，衡情被告甲○○縱火後，應速
    離開現場，以免讓人發見，豈有大搖大擺還在櫃檯與人爭執並撕毀名冊，且一一
    五號包廂係小姐休息室，平常有小姐休息或出入，並標示閒人勿進，被告甲○○
    亦無選擇在人煙眾多處縱火，以暴露自己犯行之理，被告甲○○書寫本票及同意
    書，乃在脅迫下書立，佳倫茶藝館負責人丙○○於檢察官偵查時自承有打被告甲○○，該茶藝館少爺即服務生戊○○亦稱當時生氣踢被告甲○○一下，足見被告
    甲○○當時身陷茶藝館，旁邊都是茶藝館人員，被告甲○○不願意簽本票及同意
    書，即被毆打，被告甲○○沒有進入一一五號廂房，燒那一間包廂均不清楚，伊
    並未放火燒燬一一五號包廂，被告甲○○離開茶藝館後即回家睡覺，丙○○硬指
    被告甲○○縱火，逼迫被告甲○○簽同意書及商業本票，被告甲○○迫於無奈才
    會簽署「林東海」及出生年月日為「四九、三、九」，被告甲○○既在脅迫下書
    立本票及同意書，惟係在無自由意思下書立，欠缺犯意而阻卻責任等語。
三、查：本件佳倫茶藝館負責人丙○○等人固指述被告甲○○有縱火情事，並有卷附
    相片四幀、同意書及本票一紙可參。惟被告甲○○於警訊、檢察官偵查、原審法
    院及本院審理時，均堅決否認有縱火情事。
（一）證人己○○於警訊時證以：伊在佳倫ＫＴＶ內，當時二二一號包廂內的客人要
      叫冰塊，我順手拿去時，忽然看到斜對面的一一五號包廂內有紅色的火光，而
      且還在冒煙，我進去沙發正在著火燃燒，我便衝進去拿滅火器滅火，當時冒火
      並未發現可疑人，伊不認識甲○○，當時甲○○已離去，在未發現有燃燒之前
      ，有看到甲○○從裡面出來，有五分鐘左右就看到一一五號包廂起火燃燒等語
      ；於檢察官偵查時證以：發生火警的前五分鐘，有看到甲○○從一一五號包廂
      走出來，因火不大，我們沒報警，甲○○是在發生火災前一、二十幾分鐘，他
      到櫃檯大小聲，後來撕毀服務生名冊一張，撕完他就走了，放火應在撕毀名冊
      之前，是他離開之後才發現起火等語；於原審法院八十九年四月十二日訊問時
      證以：甲○○消費買單後，不是很滿意，在客廳大吼大叫，過一陣子他又進去
      了，進去那裡沒有人看到，不是進一一三號包廂，他的二位朋友從一一三號廂
      房出來要找他，我說甲○○不是已經進去一一三號包廂，之後他們二位朋友出
      來，我們就要去一一三號包廂收包，看到甲○○從一一五號包廂走出來，我和
      戊○○都有看到，收包時不記得誰走在前面，是我先發現一一五號廂房著火，
      發見時甲○○人已經走了，有看到甲○○從一一五號廂房出來等語；嗣於原審
      法院八十九年七月二十六日、同年八月二十二日訊問時均改口證稱：有看到甲○○在一一五號廂房的門口，沒有看到他在裡面．．．我看到甲○○從一一五
      號門口走來，沒有看到他進去，沒有看到甲○○在一一五號包廂內等語。
（二）證人戊○○於警訊時證以：我發現有人在佳倫ＫＴＶ內走出包廂後，該包廂內
      著火，有裡面少爺在喊拿滅火器過來滅火，然後我們裡面員工趕過去包廂滅火
      ，發現甲○○從一一五號包廂走出來，甲○○等三人進入本店內消費，於八十
      九年一月二十五凌晨一時四十五分先買單，當時甲○○等三人在一一三號包廂
      唱歌、喝酒，叫少爺進去買單後，甲○○叫小姐回台，後過了二、三分鐘左右
      ，甲○○二個朋友走出來找甲○○，我說甲○○走回包廂，進去裡面，然後甲○○二位朋友走出大門，我們三位少爺進入一一三號包廂收拾，發現甲○○一
      個人從一一五號包廂走出來，裡面一位少爺發現一一五號包廂著火，然後就喊
      拿滅火器過來，我就衝出去拿滅火器滅火等語；於檢察官偵查時證以：不知道
      一一五號包廂如何起火，是己○○喊失火了，我才去拿滅火器，發生火災之前
      的二、三分鐘有看到甲○○從一一五號包廂走出來，滅火時看到沙發著火等語
      ；於原審法院審理時證以：甲○○到佳倫喝酒，喝到一半，裡面沒有小姐，他
      就出來叫小姐，他不高興，他出來叫小姐回一一三號包廂，之後他又進入一一
      三號包廂，後來與他同來的二個客人，從包廂走出來快到櫃檯時，他們問甲○○人呢，我以為甲○○走了，便說走了，我們便進去一一三號包廂收包，才看
      到甲○○在一一五號包廂門口外，要往外走，己○○因另一包廂客人要冰塊，
      走過去時才發現一一五號包廂亮亮的打開一看，才知道沙發起火，連忙通知我
      拿滅火器過去滅火，收包時己○○在我前面，因人家喊收包，我們一起去，當
      時不知有無小姐在一一五號包廂，甲○○在一一五號包廂前面離去約五分鐘左
      右，發現起火，我看到甲○○人向櫃檯方向，靠近一一五號廂房的門口，我沒
      有看到甲○○從一一五號包廂出來，只看到他在門口，看到甲○○距包廂著火
      多久，忘記了．．．協調賠償時，我當時生氣踢他一下等語。
（三）證人丙○○於警訊時證以：八十九年一月二十五日二時十分許，發見我經營佳
      倫茶藝館一一五號小姐休息室著火，我當時在該茶藝館後側，聞聲趕到現場，
      整個都是濃煙，當時沒有發見縱火者，是店內員工己○○等人告訴我，看到甲○○從一一五號休息室走出來後，即著火，所以甲○○涉嫌重大．．．火災後
      ，大約凌晨四時許，在茶藝館內我與甲○○說你跟我和解，我就不報警等語；
      於檢察官偵查時證以：當時沒有通知消防車過去，約一分鐘就熄了，我直接到
      他家找他談，當時他父親也在場，甲○○爛醉如泥，我們先帶他回茶藝館看火
      燒的情形，再連絡乙○○過來，在乙○○過來之前有談好要賠五十萬元，是我
      們開價，他同意，而同意書及本票是他朋友乙○○來才寫，我有打甲○○，因
      他一下承認，一下否認，一下要賠，一下不要，我很生氣等語。
（四）證人乙○○於警訊時證以：剛開始飲酒唱歌氣氛和樂，喝到最後甲○○已有醉
      意，就對陪侍小姐做出過分之動作，剛開始有七位小姐，最後只剩二位，後來
      甲○○要求全部小姐回到一一三號包廂，均不見小姐返回，甲○○則離開一一
      三號包廂後，約十秒後伊則走向大門等候甲○○，均未見甲○○本人，後來看
      見甲○○在大廳與服務生爭吵，我問服務生發生什麼事，服務生稱因為甲○○
      將置於服務台之小姐名冊撕毀並丟在地上，當時未看見甲○○縱火，但有看見
      服務小姐很驚怕從裏面跑到外面．．．我當時在佳倫茶藝館內有看見簽署〔同
      意書及本票〕情形，我於四時三十分進入佳倫茶藝館內看見甲○○、丙○○及
      三名服務生均坐於大廳內，並飲用礦泉水，我聽二方協調要私下和解，甲○○
      說他沒有錢，我提議將甲○○所有之砂石車賣掉來償還，雙方達成和解，因甲○○未帶身分證，我就與丙○○前往甲○○住所，並經由甲○○父親之同意進
      入住宅找尋甲○○之身分證，經四處尋找仍未尋獲，丙○○就打電話叫服務生
      將甲○○載到住宅欲找其身分證，甲○○到住宅均未尋獲，雙方就起衝突，此
      時丙○○就叫己○○打電話報警，而甲○○簽署同意書及本票，我均在現場，
      整個協調過程我均目睹並參與，我在現場時未看見有強迫之手段脅迫簽署同意
      書及本票等語；於檢察官偵查時證以：當時甲○○有一點酒醉，有對小姐毛手
      毛腳，一開始有七個小姐，後來走剩二、三個，甲○○他不高興，他有先出去
      ，過沒多久我與另一個朋友一起離開，有碰到服務生問他甲○○在那裡，他說
      他不是出去又進來了嗎，我即與另一朋友〔指丁○○〕到大門口那邊等，後來
      他與另一位服務生出來在大小聲，我問服務生什麼事，他說甲○○在櫃檯把名
      冊撕掉，在那裡吵，後來甲○○就載我們回去．．．我到達之後，看是沒有人
      威脅他寫〔同意書及本票〕，我沒去之前，我不知道，我過去只談到賠償的部
      分，沒有談到放火的事等語；於原審法院審理時證以：那天是由甲○○開車載
      我去，是在一一三號廂房飲酒，飲酒之初還好，後來陪酒小姐不在，我們不高
      興，才提前離開，離開時約凌晨二時左右，也是由甲○○開車載我們二位離去
      ，離去時，甲○○有說去找小姐回來，而早我們十分鐘離開，我和綽號「阿南
      」〔指丁○○〕因見小姐未來便提議離開，走到大廳時，就看到甲○○自櫃檯
      附近走出，我並未注意他在做什麼，我便先走出去，直接到店門口等甲○○開
      車來，而「阿南」當時應該還在大廳，過約一、二分鐘，甲○○及「阿南」便
      出來了．．．甲○○在飲酒中離開廂房，僅有我和「阿南」要離開前那一次，
      而那次應該是到櫃檯叫小姐，並非到一一五號廂房叫小姐，因兩者位置相反．
      ．．我於甲○○簽本票時在場，約當日凌晨四點多時，現場有老闆丙○○、甲○○及三位男服務生，剛開始也有幾位小姐在，之後她們先離開，老闆打電話
      告訴我，你朋友〔指甲○○〕在其店裡放火被抓到，在其店裡都講好了，要我
      去做保，如何談妥五十萬元不清楚，因在我去之前，他們已談妥，但我未替他
      作保等語。
（五）證人丁○○於原審法院證以：當天我、甲○○、乙○○在那裡飲酒唱歌，約有
      五位小姐，差不多凌晨二時離開，在飲酒二小時左右時間，沒有看到甲○○離
      開包廂，因為包廂內有廁所，如果叫服務生可按鈴，或請其他服務小姐叫，離
      開時是甲○○先出去，不到一分鐘我們也出去，出去時看到甲○○在櫃檯買單
      付帳，並與服務生發生口角，據知是因小姐服務態度不好有關，接著我叫甲○○出去開車，我與他去停車場，一起開車回去，乙○○印象中也一起去停車場
      搭車，離去前沒有看到甲○○到一一五號廂房等語。
（六）綜合證人己○○、戊○○、丙○○、乙○○、丁○○等人上揭證詞以觀，證人
      己○○於警訊時，固證稱佳倫茶藝館二二一號包廂客人要冰塊，順手拿去時看
      到一一五號包廂內有紅色火光，在未發現燃燒前看到甲○○「從裡面出來」，
      約五分鐘左右就看到一一五號包廂起火燃燒；於檢察官偵查時證稱發生火警前
      五分鐘，有看到甲○○「從一一五號包廂走出來」，甲○○是在發生火災前一
      、二十幾分鐘，在櫃檯大小聲並撕毀服務生名冊，撕完後就走了，放火應在撕
      毀名冊之前，是他離開後才發現起火；於原審法院訊問時初則證稱甲○○消費
      買單後，不是很滿意，在客廳大吼大叫，過一陣子他又進去了，進去那裡沒有
      人看到，不是進一一三號包廂，他的二位朋友從一一三號廂房出來要找他，我
      說甲○○不是已經進去一一三號包廂，之後他們二位朋友出來，我們就要去一
      一三號包廂收包，看到甲○○「從一一五號包廂走出來」，我和戊○○都有看
      到，收包時不記得誰走在前面，是我先發現一一五號廂房著火；嗣於原審法院
      訊問時改口證稱有看到甲○○在一一五號廂房的門口，沒有看到他在裡面，我
      看到甲○○從一一五號廂房門口走來，沒有看到他進去，沒有看到甲○○在一
      一五號包廂內等語；而證人戊○○警訊時，固證稱裡面少爺喊拿滅火器過來滅
      火，然後我們裡面員工趕過去包廂滅火，發現甲○○「從一一五號包廂走出來
      」，我們三位少爺進入一一三號包廂收拾，發現甲○○一個人從一一五號包廂
      走出來，裡面一位少爺發現一一五號包廂著火，然後就喊拿滅火器過來；於檢
      察官偵查時證稱不知道一一五號包廂如何起火，是己○○喊失火了，我才去拿
      滅火器，發生火災之前的二、三分鐘有看到甲○○「從一一五號包廂走出來」
      ，滅火時看到沙發著火；於原審審理時證稱我們進去一一三號包廂收包，看到
      甲○○在一一五號包廂門口外，要往外走，己○○因另一包廂客人要冰塊，走
      過去時才發現一一五號包廂亮亮的打開一看，才知道沙發起火，甲○○在一一
      五號包廂前面離去約五分鐘左右，發現起火，我看到甲○○人向櫃檯方向靠近
      一一五號廂房的門口，我「沒有看到甲○○從一一五號包廂出來」，只看到他
      在門口，看到甲○○距包廂著火多久，忘記了等語。從證人己○○、戊○○上
      揭證詞以觀，彼等看見被告甲○○時，究竟是從一一五號包廂走出來、抑或在
      一一五號包廂門口，前後證詞不一，而被告甲○○堅決否認進入一一五號包廂
      ，且該茶藝館一一三號廂房與一一五號廂房僅一牆之隔，一一三號廂房之門，
      又貼近一一五號廂房之位置，有卷附現場圖可佐，若有人站在一一三號廂房門
      口時，如非近距離觀看，視覺上本容易誤認係在一一五號廂房門口，此乃常情
      。參以證人乙○○即與被甲○○相偕消費之人，證稱被告甲○○在飲酒中，離
      開廂房僅有其和丁○○要離開前那一次，而那次被告甲○○應該是到櫃檯叫小
      姐，並非到一一五號廂房，因兩者位置相反等語；證人丁○○即與被告甲○○
      相偕消費之人，亦於原審法院稱在飲酒二小時左右時間，沒有看到甲○○離開
      包廂，因為包廂內有廁所，如果叫服務生可按鈴，或請其他服務小姐叫，離開
      時是甲○○先出去，不到一分鐘我們也出去，出去時看到甲○○在櫃檯買單付
      帳，並與服務生發生口角，離去前，沒有看到甲○○到一一五號廂房等語，互
      核尚屬相符。證人己○○、戊○○二人就被告甲○○有無進入一一五號包廂部
      分，其證詞既屬前後不一，經核與證人乙○○、丁○○之上開證詞有異，衡以
      一般人消費召呼小姐陪侍，大都按門鈴或直接到櫃檯連絡，鮮少直接衝進小姐
      休息室情事，益見證人乙○○、丁○○上揭證詞，較合常情。而證人己○○、
      戊○○二人前揭證詞既屬矛盾，且無積極證據證明被告甲○○有進入一一五號
      廂房縱火情事，尚難憑此遽認被告甲○○放火罪行。證人丙○○上揭證詞，亦
      僅為事後協調和解情形，其經該茶藝館服務人員通知後，始知一一五號廂房起
      火情事，亦不能供作被告甲○○有縱火之證據，嗣證人丙○○屢經原審法院傳
      拘無著，致原審法院未能進一步瞭解事發當時及協調賠償情形。再者，被告甲○○離席前，固先於證人乙○○、丁○○離開一一三號包廂，惟當證人乙○○
      、丁○○緊接著離開，證人乙○○證稱被告甲○○大約早其十分鐘；證人丁○○證稱被告甲○○大約早其一分鐘，就被告甲○○先行離開之時間，證述固有
      差距，惟證人乙○○走到大廳時，看到甲○○自櫃檯附近走出，證人丁○○亦
      看到被告甲○○在櫃檯買單付帳，並與服務生發生口角，並分別經證人乙○○
      、丁○○證述在案，顯見被告甲○○離席後，是直接往櫃檯方向到櫃檯行走，
      並非反方向至一一五號廂房，否則若被告甲○○反方向至一一五號廂房時，衡
      情當證人乙○○、丁○○步出時，不致於大廳看見被告甲○○方是。而一一五
      號廂房與櫃檯，一者在前，一者在後，方向本不同，並經原審法院勘驗在案（
      見原審卷第一一一頁至第一一四頁），並有現場位置圖附卷可稽（見原審卷第
  一二一頁）。又被告甲○○當時先行離席，倘係有意召回服務小姐者，按照常
      理應按鈴連絡、或直接至櫃檯反應方是，亦無理由直接進入一一五號廂房，是
      證人丁○○證稱包廂內有廁所，如果叫服務生可按鈴，或請其他服務小姐叫，
      被告甲○○先出去，不到一分鐘我們也出去，出去時看到甲○○在櫃檯買單付
      帳等情，自可採信。被告甲○○辯稱其先行離席後，乃至櫃檯結帳並與服務小
      姐理論，進而撕毀服務人員名冊等情，應屬實在。而放火罪，涉及公眾權益至
      重，法律乃設有重罰之規定，且影響其他當場消費人員生命安全至鉅，被告甲○○與佳倫茶藝館並無深仇大恨，自無僅因服務小姐服務不周，而有縱火洩恨
      之嫌。況苟係其放火者，則其既為人懷疑，為免刑事究責，身陷囹圄而受牢獄
      之災，其懇求原諒及和解唯恐不及，豈有敷衍至被丙○○毆打及被告戊○○踢
      打後，始書立同意書及本票，並於同意書及本票故意偽填「林東海」、及將出
      生年月日故意誤繕為「四十九、三、九」之理。且本件報案經過，係經由被告
      甲○○父親電話報案，復經證人廖進良即雲林縣警察局西螺分局埤源派出所警
      員到庭證述明確，在在均難認定被告甲○○有縱火之情。
（七）本件既無證據足認被告甲○○有縱火情事，已如上述，則被告甲○○自無賠償
      義務，其為佳倫茶藝館負責人丙○○帶往茶藝館，並於談及賠償敷衍不賠，為
      丙○○毆打、並為服務人員戊○○腳踢，已經被告甲○○供承在案，復為丙○○、戊○○所是承，則其在協調賠償時，週遭之人既均為茶藝館人員，當時其
      尚有幾分酒意，虛以委蛇而於同意書上偽造「林東海」之署押，並在出生年月
      日欄誤繕為「四九、三、九」，與其實際出生年月日為四十九年三月八日不符
      ，並以林東海名義，偽造發票日及到期日均為八十九年一月廿六日，面額為五
      十萬元之本票一紙交與丙○○等情，以避免自己再被毆打進而脫困，此乃迫於
      現實之舉，其簽發本票及同意書時，既非在自由意思下所為，此部分亦難認有
      犯罪之故意。
四、火災發生有因電線著火、或煙蒂置放不當、或電氣使用不當、或人為縱火等諸多
    因素引起，本件佳倫茶藝館肇致上揭火災事故，其負責人丙○○不思報案以查明
    起火原因，竟以私了私自解決，事後並整修廂房破壞現場，致無從進而查明起火
    原因，在無積極證據足供佐參情事，自難僅憑證人己○○、戊○○彼等前後不一
    之片面指證，而遽論被告放火罪行。不能認定被告甲○○放火犯行，已如前述，
    則其於同意書及本票偽造「林東海」署押，並將其出生年月日填載為「四九．三
    ．九」，與其實際出生年月日四十九年三月八日相差一日，又係在丙○○、戊○○毆打下所為，顯非自由意思狀態之舉，上揭所為自難認有故意犯行，自不構成
    偽造有價證券及偽造文書罪。
五、原審以本件查無其他積極證據足證被告甲○○觸犯上開犯行，揆諸前開說明，因
    而對被告無罪之諭知。經核認事用法，俱無不合，檢察官上訴意旨以審理事實之
    法院，對於案內一切證據，除認為不必要者外，均應詳為調查，然後基於調查所
    得之憑證以為判斷之基礎，故證據雖已調查，而尚有其他必要部分並未調查，仍
    難遽為被告有利或不利之認定（參照最高法院四十九年台上字第八七三號判例）
    。而原審認定：證人乙○○、丁○○之證詞，較合常情，而被告甲○○辯稱其先
    行離席後，乃至櫃台結帳並與服務小姐理論，進而撕毀服務人員名冊等情應屬實
    在等事實，要與上述事證內之證據法則、論理法則、經驗法則有違，實有再調查
    之必要。又認定：被告係被毆打、脅迫下所為簽發本票、和解書等事證、理由，
    要與證據法則相違，亦構成理由不備之未洽，應有再傳訊丙○○之必要，以調查
    此具關鍵性之影響，乃原審竟未予傳訊，亦未在判決內交待不採納之理由，亦有
    未洽。是原審既未盡調查之能事，其認定事實有上述之違法，自難認原判決妥適
    ，指摘原判決不當云云，惟查，本件既查無其他積極證據足認被告有縱火犯行，
    而其簽發系爭本票及同意書時，又非出於自由意志，難認被告有偽造文書及偽造
    有價證券之故意，而本件告訴人丙○○既自承：有打甲○○（見八十九年二月廿
    二日偵訊筆錄），其詳已如前述，則關於傳訊丙○○乙節，即無必要，是檢察官
    執上開情詞，據以上訴，為無理由，應予駁回。
據上論斷，應依刑事訴訟法第三百六十八條，判決如主文。
中    華    民    國      九十      年      四      月        十        日
                                  臺灣高等法院臺南分院刑事第六庭
                                      審判長法官  楊    明    章
                                            法官  顏    基    典
                                            法官  徐    宏    志
右正本證明與原本無異。
檢察官如不服本判決，應於判決送達後十日內向本院提出上訴書。
被告不得上訴。
                                      法院書記官  李    梅    菊
中    華    民    國      九十      年      四      月        十一      日


司法院資訊處製作；財團法人民間司法改革基金會備份。
